---
title: "regresion2_sinrevisar"
output: pdf_document
date: '2022-04-30'
---
<!-- en portada e introducción dejar claro que lo que se busca es 
 explicar la estatura del sujeto con las variables explicativas que ya 
 sabemos-->


```{r}
library(magrittr)
library(readr)
library(psych)
library(knitr)
library(ppcor)
```

<!-- disminuir nombre de las columnas para que no se transpongan -->

```{r}
estaturas <- read_csv("estaturas.csv")
colnames(estaturas) <- c("est","genero","exp","est_ma", "est_pa","ced", 
                         "ced_ma","ced_pa","exp_pa","exp_ma")
kable(rbind(head(estaturas, n = 5),
            rep(".", ncol(estaturas)), rep(".", ncol(estaturas)),
            rep(".", ncol(estaturas)),
            tail(estaturas, n = 5)),digits = 30, align = "c")
estaturas <- read_csv("estaturas.csv")

```

Con las siguientes variables: \newline
est: estatura del sujeto \newline
genero: genero del sujeto \newline
exp:                       \newline     
est_ma: estatura de la madre del sujeto \newline
est_pa: estatura del padre del sujeto \newline
ced: cédula del sujeto \newline
ced_ma: cédula  de la madre del sujeto \newline
ced_pa: cédula del padre del sujeto \newline
exp_ma:                             \newline
exp_pa:                             \newline

```{r}
str(estaturas)
estaturas$genero %<>% as.factor()
estaturas$exp_sujeto %<>% as.Date()
estaturas$exp_madre %<>% as.Date() 
estaturas$exp_padre %<>% as.Date() 

estaturas$ced_sujeto %<>% as.character()
estaturas$ced_madre %<>% as.character()
estaturas$ced_padre %<>% as.character()
```

```{r}
#usamos las variables explicativas
esta <-data.frame(estaturas$est_madre,estaturas$est_padre,
                  estaturas$est_sujeto,estaturas$genero)

colnames(esta) <- c("est_ma", "est_pa","est","genero")

pairs(esta, panel = panel.smooth)
```
```{r}
cor(esta[0:3], use = "everything", method = "pearson")
```


Como vemos en la tabla estatura sujeto tiene una correlación leve negativa con las variables explicativas numericas (estatura del padre y de la madre) y entre ellas también existe una correlación leve negativa 

Para definir el modelo numero 1 vamos a usar como variables explicativas estatura de la madre, estatura del padre y género y como variable a explicar estatura del sujeto.

Dado a que tenemos más de una variable explicativa se procede a usar los coeficientes de la correlación parcial y múltiple.


```{r}
modelo1 <- lm(data = estaturas, est_sujeto ~  genero+est_madre+est_padre)
summary(modelo1)
```
Vemos que la mediana de los residuos es cercana a 0, lo cual es muy bueno pues queremos que los residuos tengan media cero.

```{r}
kable(summary(modelo1)$coefficients)
```
Teniendo en cuenta esta información, se plantea la ecuación de regresión ajustada que está dada por:
$$\widehat{Y}_i = 381.5305787 + 5.7220927X_{i1} - -0.7518766X_{i2} - 0.5417256X_{i3} , \quad i = 1, 2, \ldots, 30$$


## Significancia de los parámetros del modelo.

Si tenemos en cuenta el siguiente juego de hipótesis para medir la significancia de los parámetros:
$$\begin{array}{l} H_0: \beta_j = 0\\ H_1: \beta_j \ne 0 \end{array}\ \text{ para }\ j = 0, 1, \ldots, 3.$$
y tomamos los valores del estadístico de prueba y el valor-P para la prueba *(Columnas 4 y 5 de la Tabla 2)*, se puede concluir a un nivel de significancia de $\alpha = 0.05$ que los parámetros individuales $\beta_0$, $\beta_2$ y $\beta_3$ son significativos en presencia de los demás parámetros, por otro lado individualmente $\beta_1$ no lo es cuando los demás parámetros del modelos están presentes.


```{r}
esta$fitted.modelo1 <- fitted(modelo1)
esta$residuals.modelo1 <- residuals(modelo1)
esta$rstudent.modelo1 <- rstudent(modelo1)
```




```{r}
plot(modelo1, which = 1, pch = 20)
```

```{r}
plot(modelo1, which = 2, pch = 20)
```
En este gráfico los residuos tipificados se trazan contra los cuantiles de una distribución normal estándar. Si los residuos se distribuyen normalmente los datos se deben situar a lo largo de la línea. En este caso, los datos parecen tener una distribución normal.
Se va a comprobar lo visto en el QQ-plot
```{r}
ks.test(esta$rstudent.modelo1, "pnorm")
```


```{r}
hist(esta$rstudent.modelo1, xlab = "residuos", main = "Histograma residuos")

```

El p-valor para el contraste de normalidad es mayor que 0.05 (p = 0.9775) y además el histograma se parece a una distribución normal entonces no hay problemas de normalidad.

```{r}
plot(modelo1, which = 3, pch = 20)
```

```{r}
plot(modelo1, which = 5, pch = 20)

```



